【裁判字號】    89,家訴,11
【裁判日期】    890615
【裁判案由】    否認子女
【裁判全文】
臺灣新竹地方法院民事判決  八十九年度家訴字第十一號
    原          告  丙○○
    被          告  乙  ○
    兼右法定代理人  甲○○
右當事人間請求否認子女事件，本院判決如左：
    主      文
確認被告乙○（民國八十年二月十八日生）非原告與被告甲○○之婚生子。
訴訟費用由被告負擔。
    事      實
甲、原告方面：
  一、聲明：如主文所示。
  二、陳述：原告丙○○主張與被告甲○○於民國（下同）五十四年二月一日結婚，
      婚後兩造因意見不合，感情不睦，故於七十五年間各自分居，彼此互無往來，
      而於八十八年八月二十日協議離婚。嗣於八十八年八月二十日，原告與被告甲
      ○○欲辦理離婚登記時，因被告甲○○之告知，始知悉被告甲○○已於八十年
      二月十八日與訴外人賴松茂共同生下一子即被告乙○，並登記為原告之婚生子
      女，因兩造自七十五年間起即分居，期間互無往來，未曾發生性關係，故被告
      乙○應非原告與被告甲○○所生，是雖被告乙○係在原告與被告甲○○之婚姻
      關係存續中所生之子女，依法應推定為原告之婚生子女，惟被告乙○既非被告
      甲○○自原告受胎所生子女，自應認原告與被告乙○間並無親子關係，爰依民
      法第一千零六十三條第二項規定提起本件訴訟。
  三、證據：提出戶籍謄本一件為證。
乙、被告方面：
一、聲明：同意原告之請求。
二、陳述：對原告訴之聲明及陳述之事實均無意見，並承認被告乙○係伊與訴外人賴
    松茂所生。
丙、本院依職權囑託財團法人長庚紀念醫院鑑定被告乙○與原告及被告甲○○之血緣
    關係。
    理    由
甲、程序方面：
    按關於認諾及訴訟上自認或不爭執事實之效力之規定，於否認子女之訴，不適用
    之，民事訴訟法第五百九十四條定有明文；此乃係因否認子女之訴，涉及生父之
    血統與非婚生子女之身分，與社會公益有關，處分權主義於此種訴訟應為適當限
    制之故。惟法院以此認諾之情形，為其自由心證判斷事實真偽之部分資料，仍無
    不可（參照最高法院二十九年上字第五十六號判例）。經查被告甲○○於本院言
    詞辯論期日始終承認被告乙○非其與原告所生之子女，顯已承認原告之主張為正
    當，揆諸首開法條規定，雖不能即認有認諾之效力，而逕為被告敗訴之判決，惟
    本院仍得採為判斷系爭事實真偽之資料，合先敘明。
乙、得心證之理由：
  一、本件原告主張伊與被告甲○○於五十四年二月一日結婚，而被告乙○係於八十
      年二月十八日出生，並登記為原告之婚生子女之事實，業據原告提出被告二人
      與訴外人賴松茂共同生活戶之戶籍謄本一份為證，且為被告甲○○所不爭執，
      被告乙○亦表示自出生後從未見過原告，亦未曾與原告共同生活等情，原告此
      部分之主張自堪信為真實。又原告主張兩造自七十五年間起即分居，嗣於八十
      八年八月二十日離婚，期間從無往來，未曾發生性關係等情，復為被告甲○○
      所不爭執，亦堪信原告上開主張為真實。另被告乙○應非被告甲○○自原告受
      胎而生一節，經本院囑託財團法人長庚紀念醫院鑑定被告乙○與原告及被告甲
      ○○之血緣關係，鑑定結果認為，被告乙○之（ＨＬＡ）Ａ２４Ｂ３９或Ａ｜
      Ｂ３９，Ｃｗ７或Ｃｗ｜；（紅血球血型）Ｏ，Ｒ1或ｒ'；及（ＤＮＡ型）Ｄ
      ３Ｓ１３５８  １６或１７，ＶＷＡ  １８，ＦＧＡ  ２５，Ｄ８Ｓ１１７９
        １０，Ｄ２１Ｓ１１  ３０，Ｄ１８Ｓ５１  １５，Ｄ５Ｓ８１８  １０或
      １１，Ｄ１３Ｓ３１７  １０，Ｄ７Ｓ８２０  １１等基因半型必須來自母親
      （即被告甲○○），因此親生父必須具有（ＨＬＡ）Ａ２４Ｂ３９或Ａ２４Ｂ
      ｜或Ａ｜Ｂ３９或Ａ｜Ｂ｜，Ｃｗ７或Ｃｗ｜；（紅血球血型）Ｏ，Ｒ2或ｒ"
      ；及（ＤＮＡ型）Ｄ３Ｓ１３５８  １６或１７，ＶＷＡ  １７，ＦＧＡ  ２
      ２，Ｄ８Ｓ１１７９  １３，Ｄ２１Ｓ１１  ３０，Ｄ１８Ｓ５１  １５，Ｄ
      ５Ｓ８１８  １０或１１，Ｄ１３Ｓ３１７  ８，Ｄ７Ｓ８２０  １０等基因
      半型。而由於原告並不具有（紅血球血型）Ｒ2或ｒ"；及（ＤＮＡ型）ＶＷＡ
        １７，ＦＧＡ  ２２，Ｄ１８Ｓ５１  １５，Ｄ７Ｓ８２０  １０等基因半
      形之可能，因此可以排除（五重排除）「丙○○為乙○之親生父親」此一假設
      ，有該院八十九年五月十二日（89）長庚院法字第０一八八號函附親子鑑定報
      告在卷足憑，且參諸被告甲○○亦自承被告乙○係伊與訴外人賴松茂所生，職
      是，被告乙○即非原告之子，原告主張被告乙○非被告甲○○自其受胎而生，
      堪信為真實。
  二、按妻之受胎，係在婚姻關係存續中，推定其所生子女為婚生子女。前項推定，
      如夫妻之一方能證明妻非自夫受胎者，得提起否認之訴。但應於知悉子女出生
      之日起，一年內為之，民法第一千零六十三條定有明文。查本件原告主張被告
      甲○○於八十年二月十八日生下被告乙○，其受胎期間既係在兩造之婚姻關係
      存續中，依前開規定，被告乙○自應推定為原告與被告甲○○之婚生子女，然
      被告甲○○懷胎生下被告乙○，非自原告受胎而生一節，已如前述；而原告係
      於八十八年八月二十日方知被告甲○○生下被告乙○，且登記為其婚生子女，
      此復為被告甲○○所不爭執，是原告於知悉被告乙○出生之日起一年內提起本
      件訴訟，於法洵屬有據，應予准許。
丙、據上結論，本件原告之訴為有理由，依民事訴訟法第七十八條、第八十五條第一
    項前段，判決如主文。
中      華      民      國    八十九    年      六      月    十五      日
                                臺灣新竹地方法院民事第一庭
~B法      官  李承訓
右為正本係照原本作成
如對本判決上訴，須於判決送達後廿日內向本院提出上訴狀
中      華      民      國    八十九    年      六      月    十五      日
~B法院書記官  呂超上


司法院資訊處製作；財團法人民間司法改革基金會備份。
